臺灣花蓮地方法院民事判決　　　　　九十三年度訴字第二八號
　　原　　　告　甲○○
　　訴訟代理人　張秉正律師
　　被　　　告　乙○○
　　訴訟代理人　廖學忠律師
右當事人間侵權行為損害賠償事件，於民國九十四年五月三十日言詞辯論終結，本院
判決如左：
    主    文
被告應給付原告新台幣捌仟零伍拾陸元，及自民國九十二年十二月二十四日起至清償
日止，按年息百分之五計算之利息。
原告其餘之訴駁回。
訴訟費用由被告負擔百分之一，餘由原告負擔。
本判決第一項得假執行；但被告以新台幣捌仟零伍拾陸元為原告預供擔保後，得免為
假執行。
    事實及理由
壹、原告方面：
一、聲明：
    被告應給付原告新台幣（下同）八十二萬元，及自民國九十二年十二月二十四日
    起至清償日止，按年息百分之五計算之利息。
二、陳述：
    １被告於民國九十一年十二月間，未經同意，故意砍伐原告所有坐落花蓮縣吉安
      鄉○○段二六六二、二六六三號土地（以下簡稱系爭土地）上，供觀賞用之桉
      樹四十二棵。
    ２遭砍伐每棵十九年生之桉樹，以每棵新台幣（下同）二萬元計，以四十一棵計
      算，原告受有八十二萬元之損害。
　　３為此依侵權行為法律關係，請求被告給付八十二萬元及自民國九十二年十二月
　　　二十四日（訴狀繕本送達翌日）起至清償日止之法定遲延利息。
    ４本件是被告故意行為，不符合與有過失相抵之規定。
    ５是否非供觀賞用，應由被告證明，且由桉樹之種植方式，不足以判斷是否供觀
      賞用與否。
貳、被告方面：
一、聲明：
    １請求駁回原告之訴。
    ２訴訟費用由原告負擔。
    ３如受不利判決，願供擔保免予假執行。
二、陳述：
    １自認砍伐原告所有在系爭土地上之桉樹二十七棵（非四十二棵），但那是因為
      原告對系爭土地上之桉樹，未善盡管理責任，樹高約十餘公尺，樹蔭遮擋被告
      在對面土地上搭設之塑膠棚架，致棚架滋生菁苔並且枯枝散落刺破網布，危害
      被告苖圃內之高價值蔬果之收成，被告不堪其擾，為保護己身權益，不得己砍
      伐原告之桉樹，屬被告權利之行使，縱有過當，被告亦與有過失。
    ２系爭土地乏人管理，任由附近居民在該地圍籬養雞，丟棄輪胎、垃圾，土地上
      之桉樹僅能供造紙原料，無觀賞價值，絕非供觀賞之用，由系爭桉樹種植方式
      ，為直、橫排，排列非常有秩序，顯為造林使用。且原告在系爭土地種植之桉
      樹，初估約一千九百十四棵（有五十八列、三十三行），以原告每棵二萬元之
      計算方式，桉樹價值逾數千萬元，實有背常情。
    ３依系爭土地上按樹之照片顯示，該桉樹尚未達主伐期。以砍伐面積計算，原告
      之損失僅八千餘元。
三、證據：
    １請求向中華紙漿公司查詢原告是否為該公司之推廣造林戶，又按樹至主伐期時
      ，收購價格之標準如何？
    ２請求向花蓮縣政府農業局林務課函調未達主伐期樹木之補償費查估基準？
    ３提出補償費查估基準、照片三幀等為證。
、本院依職權：
    １調閱本院九十二年度自字第四十二號刑事毀損案件卷。
    ２向花蓮縣政府農業局、行政院農業委員會林務局、行政院農業委員會林務局花
      蓮林區管理處函查。
肆、兩造不爭執之事實：
    被告砍伐原告在系爭土地上之桉樹範圍，面積為三四九點二平方公尺。
伍、本件應斟酌之重點：
    １被告未經原告同意砍伐按樹是否構成侵權行為？
    ２被告砍伐原告之桉樹，原告是否與有過失？
    ３被告砍伐之桉樹為二十七棵，或四十二棵？
    ４遭砍伐之桉樹是否係供觀賞用？
    ５原告主張損害之金額，是否合理？
陸、本院之判斷：
一、被告未經原告同意砍伐按樹已構成侵權行為，且無與有過失規定之適用：
    １權利具有社會性，一方面權利人行使權利受有一定之限制，他方面權利具有不
      可侵害性，世人負有不侵害他人權利之消極義務。權利遭受他人不法侵害或不
      克實現時，法律必須加以保護，原則上當事人應訴請公權力，由司法機關依法
      定程序排除侵害或實現權利，此種制度稱為「公力救擠」，惟法律例外允許權
      利人的自力救擠，以補公力救濟之不足。民法上自力救擠有自衛行為及自助行
      為二類，自衛行為係對於侵害權利行為所為之排除侵害行為，可分為正當防衛
      與緊急避難二種型態，而自助行為則係情況急迫時保護自己權利之行為。
    ２本件原告主張被告未經同意砍伐原告所有桉樹之事實，為被告自認，被告另抗
      辯：原告的桉樹樹蔭遮擋被告在對面土地上搭設之塑膠棚架，致棚架滋生青苔
      並且颱風時桉樹枯枝散落刺破網布，屬被告權利之行使等語。
    ３查系爭桉樹非被告所有，被告無任意處分權限，而桉樹種植位置在原告所有之
      系爭土地上，與被告經營之苖圃位置，相隔寬為十一點一公尺之道路，桉樹之
      枝根復未見逾越占用被告之苖圃土地位置，此有一審刑卷第七頁之繪製圖、第
      五十頁之照片附於刑卷可佐，衡情已難認被告對原告有何請求刈取權，被告未
      既經原告同意，擅自砍伐按樹，非屬正當權利之行使，更與正當防衛、緊急避
      難、自助行為要件不符，自構成侵權行為，對於原告應負侵權行為損害賠償責
      任。
    ４又所謂被害人與有過失，係指被害人之行為與加害人之行為，為損害之共同原
      因，且其過失行為有助成損害之發生或擴大者。系爭桉樹樹蔭，有利益於隔鄰
      土地使用人與否，端視該人就土地之利用方法，客觀上絕非造成砍伐桉樹損害
      發生之必然原因，被告主張與有過失，並無理由。
二、被告砍伐原告所有在系爭土地上之桉樹範圍，長四十三點六五公尺，寬八公尺，
    為兩造不爭執，並有原告於提出刑事毀損告訴時檢送繪製之測量圖（見一審刑卷
    第七頁）可佐，足見被告砍伐按樹範圍之面積為三四九點二平方公尺。至於遭砍
    伐桉樹之數量，經調閱之本院九十二年度自字第四二號毀損案件刑卷可知：
    １系爭土地上遭砍伐之按樹數量，有四十二棵，有勘驗筆錄、現場照片附於刑卷
      可憑。
    ２觀之現場照片，爭執桉樹遭砍伐之高度、位置、方向以及痕跡，皆為一致，顯
      見砍伐方式與時間為同一。
    ３被告為除去樹木遮蔭而砍伐桉樹，遭砍伐樹木之樹幹周圍大概相同，其高度與
      遮蔭效果應無二致，被告不可能僅砍伐內側桉樹。
    ４是被告砍伐按樹之數量應為四十二棵。
三、再者，當事人主張有利於己之事實者，就其事實有舉證之責任，此民事訴訟法第
    二百七十七條前段定有明文。原告主張遭砍伐之桉樹係供觀賞用之事實，為被告
    否認，而中華紙漿股份有限公司九十四年五月二十日函文「甲○○非該公司推廣
    造林戶，未訂立造林契約書，．．未向甲○○先生收購桉樹類木材」等內容，僅
    足以證明原告未將桉樹售予中華紙漿股份有限公司之事實，不足以證明原告之桉
    樹均係為供觀賞之用，原告就此部分事實，未能進一步適切舉證，難認為真實，
    被告抗辯以花蓮縣政府未達主伐期之造林竹木補償費查估標準計算原告之損害，
    應可採信。
四、依花蓮縣政府九十四年五月十六日函送之補償查估標準，桉樹屬闊葉樹類，每公
    頃補償單價為二十三萬零七百元，本件被告砍伐桉樹範圍面積為三四九點二平方
    公尺，已如前述，則原告所受損害即為八千零五十六元。
五、從而，原告依侵權行為法則，請求被告給付八千零五十六元及其法定遲延利息部
    分，為有理由，逾此部分之請求，於法無據，應予駁回。
柒、本件事證已明確，兩造其餘攻擊防禦及舉證，於本件判決結果已不生影響，爰不
    一一論駁。
捌、本件原告勝訴部分，係所命給付金額未逾五十萬元之判決，依民事訴訟法第三百
    八十九條第一項第五款規定，依職權宣告假執行，被告聲請願供擔保免為假執行
    ，核無不合，併予准許之。
玖、訴訟費用負擔之依據：民事訴訟法第七十九條但書。
中　　　華　　　民　　　國　　九十四　　年　　　六　　　月　　　十三　　日
                              臺灣花蓮地方法院民事庭
                                  法　　　官　蘇嫊娟
右為正本係照原本做成。
如對本判決不服，應於送達後二十日內，向本院提出上訴狀。（應抄附繕本）
中　　　華　　　民　　　國　　九十四　　年　　　六　　　月　　　十三　　日
                                  法院書記官　曾允志
